最高法院刑事判決　　　　　　　　　 111年度台上字第2661號
上　訴　人　王慧如





上列上訴人因違反洗錢防制法案件，不服臺灣高等法院中華民國
111年3月16日第二審判決（110 年度上訴字第3205號，起訴案號
：臺灣新竹地方檢察署109年度偵字第13997號），提起上訴，本
院判決如下：
    主  文
上訴駁回。
    理  由
一、按刑事訴訟法第377 條規定，上訴於第三審法院，非以判決
    違背法令為理由，不得為之。是提起第三審上訴，應以原判
    決違背法令為理由，係屬法定要件。如果上訴理由書狀並非
    依據卷內訴訟資料，具體指摘原判決不適用何種法則或如何
    適用不當，或所指摘原判決違法情事，顯與法律規定得為第
    三審上訴理由之違法情形不相適合時，均應認其上訴為違背
    法律上之程式，予以駁回。本件原判決綜合全案證據資料，
    本於事實審法院之推理作用，認定上訴人王慧如有如其事實
    欄所載提供其陽信商業銀行股份有限公司帳號之帳戶（下稱
    本案帳戶）存摺、金融卡及密碼予不詳姓名之詐欺集團成員
    使用。嗣被害人韓文穎因遭不詳姓名之詐欺集團成員詐騙，
    陷於錯誤而陸續匯入新臺幣（下同）49,989元、49,985元至
    本案帳戶內，隨即遭提領一空，藉此隱匿該詐騙所得去向之
    犯行，因而維持第一審依想像競合犯關係，從一重以幫助洗
    錢罪處斷，量處有期徒刑3月，併科罰金2萬元，並諭知罰金
    如易服勞役，以1,000元折算1日之判決，而駁回上訴人在第
    二審之上訴，已詳敘其所憑證據及認定之理由。對於上訴人
    所辯何以均不足以採信，亦在理由內逐一詳加指駁及說明，
    俱有卷存證據資料可資覆按；從形式上觀察，原判決並無足
    以影響其判決結果之違法情形存在。
二、上訴人上訴意旨略以：伊於警詢時陳稱伊係於新竹市東區中
    央路與民權路口附近遺失本案帳戶存摺及金融卡，此與伊於
    偵查中所述遺失地點即新竹市東大路一段之租屋處相去不遠
    ，故伊於警詢及偵查中所為陳述前後並無不合。又伊之本案
    帳戶原係供匯入薪水使用，自民國107 年結婚辭職後即未繼
    續使用，是該帳戶自107 年間以後並無交易紀錄，事屬正常
    ，自不能以之作為不利於伊之認定依據。至於伊所有另一國
    泰世華商業銀行股份有限公司（下稱國泰世華銀行）帳戶，
    前於103 年間曾經遺失，業經補辦取得新存摺及金融卡，現
    並未遺失，並無一併與本案帳戶申報遺失之必要。伊於第一
    審陳稱「舊的」國泰世華銀行存摺及金融卡遺失，即係指10
    3 年間所遺失者，並非指同年間補辦後新的存摺及金融卡，
    亦無不合常情之處。另臺灣新光商業銀行股份有限公司及台
    新國際商業銀行股份有限公司因同屬新光集團，且名稱亦相
    近，上訴人因而有所混淆，亦與常情無違，自不能憑以推論
    伊所辯即不足採信。原審未詳加調查審究，遽予論罪科刑，
    自有不當云云。
三、惟證據之取捨及事實之認定，均為事實審法院之職權，倘其
    採證認事並未違背證據法則，並已於判決內詳述其取捨證據
    之理由，而無違經驗、論理法則者，自不得任意指為違法而
    執為第三審上訴之合法理由。原判決綜合審酌本件上訴人之
    本案帳戶遭不詳姓名之詐欺集團成員詐騙被害人匯入贓款使
    用，而該帳戶在被害人匯入款項以前，自107年6月1日起至1
    09年5月3日止，均無交易紀錄，且帳戶內僅結存10元，與一
    般提供帳戶予詐欺集團使用，及詐欺集團不可能使用他人遺
    失或未經他人同意使用之帳戶作為詐騙款項匯入帳戶之經驗
    法則相符。而上訴人雖否認其有提供本案帳戶予詐欺集團使
    用之情事，辯稱本案帳戶存摺及金融卡與其他金融機構帳戶
    存摺因搬家而一併遺失云云，然其對於本案帳戶存摺及金融
    卡究竟於何時、何地遺失？又具體遺失那些金融機構帳戶存
    摺及金融卡？遺失後又有無報案或補辦等各節，前後陳述並
    不一致，且屢因調查結果與其原先說詞不符而翻異前詞，復
    無法提出其確有因搬家而遺失本案帳戶存摺及金融卡之相關
    證據資料以供法院參酌，因認其辯解不足採信，已於理由內
    詳加指駁及說明。核其所為論述，俱與經驗、論理法則不相
    悖離，亦無理由欠備或矛盾之情形，自不得任意指為違法。
    本件上訴人上訴意旨所云，無非係就原審調查、取捨證據及
    判斷其證明力職權之適法行使，以及原判決已適法論斷說明
    之事項，任意指摘為違法，核與法律規定得為第三審上訴理
    由之違法情形不相適合，揆諸首揭說明，其上訴均為違背法
    律上之程式，應併予駁回。至原判決認上訴人想像競合犯刑
    法第30條第1項前段、第339條第1 項之幫助詐欺取財輕罪部
    分，核屬刑事訴訟法第376條第1項第4 款所定不得上訴第三
    審之案件，且無同條項但書規定之情形，而其想像競合犯得
    上訴於第三審法院之重罪（幫助洗錢）部分之上訴既不合法
    ，而應從程序上予以駁回，則對於上述不得上訴於第三審法
    院之輕罪部分，即無從適用審判不可分原則一併加以審究，
    應併予駁回。
據上論結，應依刑事訴訟法第395條前段，判決如主文。
中    華    民    國   111    年    6     月    9     日
                  刑事第一庭審判長法  官  郭  毓  洲  
                                  法  官  林  靜  芬  
                                  法  官  蔡  憲  德  
                                  法  官  高  玉  舜  
                                  法  官  林  英  志  
本件正本證明與原本無異
                                  書記官
中    華    民    國   111    年    6     月    13    日